【裁判字號】    95,聲,55
【裁判日期】    950731
【裁判案由】    停止強制執行
【裁判全文】
臺灣高等法院民事裁定                    95年度聲字第55號
聲  請  人  乙○○
            甲○○
上列聲請人因與相對人丙○○間聲請停止強制執行事件，本院裁
定如下：
    主  文
聲請駁回。
聲請訴訟費用由聲請人負擔。
    理  由
一、本件聲請人乙○○、甲○○聲請意旨略以：相對人丙○○以
    持有原執行債務人郭欽於民國91年10月1 日開立，面額新台
    幣（以下同）2 千萬元，票號41977、41978、41919、41981
    之本票4 紙（下稱系爭本票），經向台灣板橋地方法院（下
    稱板橋地院）聲請核發支付命令確定後，即以該支付命令為
    執行名義，向板橋地院民事執行處聲請強制執行，業經板橋
    地院以92年度執字第34577 號執行在案，惟該據以聲請支付
    命令之系爭本票均係丙○○與郭欽通謀偽造，就此聲請人已
    訴請確定系爭本票債權不存在，並代位債務人提起債務人異
    議之訴，經本院93年度上字第324 號審理在案，為恐聲請人
    於本案訴訟確定前即因上開執行程序終結而受有難以回復之
    損害，爰依民法第242條及強制執行法第18條第2項之規定，
    代位債務人郭陳寶桂、郭春櫻、郭建發、郭秀子、郭秀英及
    郭秀卿聲請於93年度上字第324 號案件確定前，停止板橋地
    院92年度執字第34577號案件之執行程序。
二、按執行名義成立後，如有消滅或妨礙債權人請求之事由發生
    ，債務人得於強制執行程序終結前，向執行法院對債權人提
    起異議之訴。如以裁判為執行名義時，其為異議原因之事實
    發生在前訴訟言詞辯論終結後者，亦得主張之。執行名義無
    確定判決同一之效力者，於執行名義成立前，如有債權不成
    立或消滅或妨礙債權人請求之事由發生，債務人亦得於強制
    執行程序終結前提起異議之訴。依前二項規定起訴，如有多
    數得主張之異議原因事實，應一併主張之。其未一併主張者
    ，不得再行提起異議之訴；又有回復原狀之聲請，或提起再
    審或異議之訴，或對於和解為繼續審判之請求，或提起宣告
    調解無效之訴、撤銷調解之訴，或對於許可強制執行之裁定
    提起抗告時，法院因必要情形或依聲請定相當並確實之擔保
    ，得為停止強制執行之裁定，強制執行法第14條、第18條第
    2 項固分別定有明文。惟查，強制執行法第14條之債務人異
    議之訴，其訴訟當事人須為執行案件之債務人對債權人提起
    ，當事人始為適格，查本件執行事件（92年度執字第 34577
    號清償債務執行事件）所憑之執行名義為92年度促字第9180
    1 號支付命令，其債務人為郭欽，有該支付命令在卷可按（
    見本院卷3 頁），聲請人乙○○、甲○○為第三人，並非執
    行債務人，依前開之說明，渠等依強制執行法第14條提起債
    務人異議之訴，顯然當事人不適格。再者，債務人怠於行使
    其權利時，債權人因保全債權，得以自己名義行使其權利，
    民法第242 條固定有明文。惟在訴訟程序中之行為，如依法
    律之規定，僅該當事人始得為之，且依其性質，並不適於由
    他人代位行使之訴訟行為，自不能准由該當事人之債權人代
    位行使，例如提起上訴、對強制執行方法之聲明異議、對假
    扣押假處分裁定提起抗告、攻擊防禦方法之提出等是。又依
    民事訴訟法第516條第1項規定，僅債務人得對於支付命令提
    出異議，如債務人於法定期間內提出異議，依同法第519 條
    第1 項規定，其支付命令即失其效力，以債權人支付命令之
    聲請，視為起訴或聲請調解。是債務人對於支付命令之異議
    權，依其性質，與前揭之上訴、抗告權相類似，一旦行使，
    即足以使原已可確定之法律關係，再度歸於不確定之狀態，
    自應由原來之當事人繼續進行訴訟，當然不適於由當事人以
    外之第三人代位行使（最高法院85年度台抗字第590 號判決
    意旨參照）；是以債務人對於支付命令，未於法定期間提出
    異議者，除對此支付命令聲請再審外，殊無由第三人乙○○
    、甲○○依民法第242 條行使代位權而提起債務人異議之訴
    之餘地，是以渠等二人本於強制執行法第14條，提起債務人
    異議之訴，並據以聲請停止執行，顯然缺乏法律依據，自屬
    無理由。是其聲請裁定停止原法院92年度執字第34577 號執
    行事件之強制執行程序，自屬不應准許。
三、據上論結，本件聲請為無理由，爰裁定如主文。
中    華    民    國    95    年    7     月    31    日
                  民事第五庭  審判長法  官  林丁寶
                                    法  官  陳博享
                                    法  官  蔡芳齡
正本係照原本作成。
如不服本裁定，應於收受送達後10日內向本院提出抗告狀，並應
繳納抗告費新台幣１千元。
中    華    民    國    95    年    8     月    3     日
                                    書記官  蔡錦輝


司法院資訊處製作；財團法人民間司法改革基金會備份。
